【裁判字號】    99,訴,1931
【裁判日期】    990820
【裁判案由】    毒品危害防制條例
【裁判全文】
臺灣板橋地方法院刑事判決              99年度訴字第1931號
公  訴  人  臺灣板橋地方法院檢察署檢察官
被      告  甲○○
上列被告因毒品危害防制條例案件，經檢察官提起公訴（99年度
毒偵字第3422號），本院判決如下：
    主  文
甲○○犯施用第一級毒品罪，累犯，處有期徒刑玖月。扣案之第
一級毒品海洛因貳包（驗餘合計淨重零點肆壹玖公克），均沒收
銷燬，海洛因包裝袋貳只，均沒收。
    事  實
一、甲○○前於民國92年間因施用毒品案件，經臺灣桃園地方法
    院（下稱桃園地院）以92年度毒聲字第255 號裁定送觀察、
    勒戒後，認有繼續施用毒品之傾向，經同院以92年度毒聲字
    第1652號裁定施以強制戒治，嗣經同院以92年度毒聲字第32
    28號裁定停止戒治，93年5 月25日保護管束期滿執行完畢。
    於98年5 月23日為警採尿往前回溯26小時內某時，因施用第
    一級毒品經同院以98年度審訴字地2303號判決判處有期徒刑
    7 月確定。另於(一)、於81年間因違反肅清煙毒條例案件經桃
    園地院以81年度訴字第1208號判決判處有期徒刑3 年4 月確
    定；復因違反藥事法案件經同院判處有期徒刑6 月確定，上
    開兩罪經同院以83年度聲字第10 14 號裁定，定應執行刑有
    期徒刑3 年8 月確定，於83年10月14日假釋出監，假釋期間
    付保護管束，嗣因撤銷假釋，尚餘殘刑1 年2 月25日。(二)、
    84年間因違反肅清煙毒條例案件、麻醉藥品安非他命案件經
    桃園地院以84年度訴字第1167號判決分別判處有期徒刑4 年
    、1 年，並定其應執行刑為有期徒刑4 年10月確定；同年間
    因犯竊盜案件經同院以84年度易字第5433號判決判處有期徒
    刑10月確定；同年間因犯妨害自由罪、傷害罪經同院以84
    年度訴字第1528號分別犯處6 月、3 月，並定其應執行刑為
    有期徒刑8 月確定；同年間因違反藥事法案件經同院以84年
    度訴字第1815號判決判處有期徒刑6 月確定，上開(一)(二)6 罪
    經同院以85年度聲字第865 號裁定，定應執行刑有期徒刑6
    年10月確定。(三)、於85年間因違反肅清煙毒條例案件經桃園
    地院以85年度訴字第1779號判決判處有期徒刑2 年4 月確定
    ，與上開殘刑1 年2 月25日，應執行刑有期徒刑6 年10月接
    續執行，於89年12月18日假釋出監，假釋期間付保護管束，
    嗣經撤銷假釋，上開(一)(二)(三)各罪，經同院以96年度聲減字第
    839 號裁定分別減刑並定應執行刑有期徒刑2 年9 月、3 年
    5 月確定，於96年7 月16日執行完畢。詎仍不知悔改，明知
    海洛因為毒品危害防制條例所列之第一級毒品，不得非法持
    有、施用，仍基於施用海洛因之犯意，於99年4 月13日10時
    許，在桃園縣桃園市○○路○ 段542 號住處內，以香煙點燃
    之方式施用第一級毒品海洛因1 次，嗣於同月日22時50 分
    許，在臺北縣中和市○○路676 號前經警方查獲，並扣得其
    所有供其施用之第一級毒品海因2 包（驗餘合計淨重0 點41
    9 公克），經採尿送驗後查知上情。
二、案經臺北市政府警察局松山分局移送臺灣板橋地方法院檢察
    署檢察官偵查起訴。本院於準備程序進行中，甲○○就被訴
    事實為有罪之陳述，經告知簡式審判程序之旨，並聽取各當
    事人之意見後，本院合議庭裁定由受命法官獨任進行簡式審
    判程序。
    理  由
一、訊據被告甲○○就上揭犯罪事實於本院審理時坦承不諱。其
    於經警查獲後採集尿液鑑驗結果，確呈嗎啡陽性反應，有臺
    灣尖端先進生技醫藥股份有限公司濫用藥物檢驗報告1 紙在
    卷足證，足認被告前揭自白與事實相符，堪予採信。按92年
    7 月9 日新修正之毒品危害防制條例刪除2 犯及3 犯之規定
    ，一改修法前繁雜之處遇程式，僅將施用毒品者簡化區分為
    初犯、再犯，並認施用毒品者係屬病患性犯人，以觀察、勒
    戒戒除其身癮，並以強制戒治去除其心癮。經觀察、勒戒或
    強制戒治執行完畢釋放後，若係5 年後再犯該條例第10條施
    用毒品罪者，與同條例第20條第1 項、第2 項關於「初犯」
    之處理方式相同，檢察官應先聲請法院裁定令被告入勒戒處
    所觀察、勒戒，並視有無繼續施用毒品傾向，決定應予釋放
    、為不起訴之處分，或應聲請法院裁定令入勒戒處所強制戒
    治；若係5 年內「再犯」同條例第10條施用毒品罪者，依同
    條例第23條第2 項規定，檢察官則應依法追訴。觀諸該條例
    第20條第3 項之修正理由：「觀察、勒戒或強制戒治5 年後
    再犯者，顯見前所實施之觀察、勒戒或強制戒治已足以遮斷
    其施用毒品之癮，為期自新及協助其戒除毒癮，對此5 年後
    再犯者，爰明定仍適用初犯之規定，先經觀察、勒戒、強制
    戒治之程式。」及同條例第23條第2 項之修正理由：「為配
    合簡化施用毒品犯之刑事處遇程式，並鑑於經觀察、勒戒或
    強制戒治執行完畢釋放後5 年內再犯者，其再犯率甚高，原
    據以實施之觀察、勒戒及強制戒治既已無法收其實效，自應
    施以刑事處遇。」顯然如施用毒品者係前經觀察、勒戒或強
    制戒治等治療程式執行完畢5 年後，始再施用毒品之「初犯
    」，因前所執行之觀察、勒戒或強制戒治已足收戒除毒癮之
    效，自應重新執行觀察、勒戒或強制戒治等治療程式，並於
    治療程式執行完畢後，由檢察官為不起訴處分，毋庸對之追
    訴處罰；反之，在「再犯」之情形，因其先前所為治療程序
    顯未能收戒斷毒癮之效，且考量施用毒品者之再犯率偏高，
    乃簡化其刑事處遇程式，而逕予追訴處罰，不再施以治療程
    式。參酌上開立法理由，修正毒品危害防制條例就施用毒品
    者，祇於「初犯」及「5 年後再犯」2 種情形，有其追訴條
    件之限制，即須於初犯經觀察、勒戒或強制戒治釋放後，5
    年內均無施用毒品之行為，始能認其前所實施之觀察、勒戒
    或強制戒治已足遮斷毒癮，而得於5 年後再犯時，再予適用
    初犯之規定，重行觀察、勒戒等程式。倘5 年內已經再犯，
    被依法追訴處罰，縱其第3 次（或第3 次以上）施用毒品之
    時間在初犯釋放5 年以後，即與「5 年後再犯」之情形有別
    ，且因已於「5 年內再犯」，顯見其再犯率甚高，原實施觀
    察、勒戒或強制戒治，已無法收其實效，而無5 年戒斷期之
    存在，自無再經觀察、勒戒及強制戒治之必要，應由檢察官
    逕行起訴，始符新法修正之本旨。被告前於92年間因施用毒
    品案件，經臺灣桃園地方法院以92年度毒聲字第255 號裁定
    送觀察、勒戒後，認有繼續施用毒品之傾向，經同院以92年
    度毒聲字第1652號裁定施以強制戒治，嗣經同院以92年度毒
    聲字第3228號裁定停止戒治，93年5 月25日保護管束期滿執
    行完畢。於98年5 月23日為警採尿往前回溯26小時內某時，
    再因施用第一級毒品經同院以98年度審訴字地2303號判決判
    處有期徒刑7 月確定。被告於強制戒治執行完畢釋放後，5
    年內已再犯施用毒品案件，且經法院判處罪刑確定，則其再
    犯本件施用毒品案件，即非屬該條例第20條第3 項所稱「5
    年後再犯」之情形，檢察官自應依法追訴。從而本案事證明
    確，被告犯行已堪認定，自應依法論科。
二、核被告所為，係犯毒品危害防制條例第10條第1 項之施用第
    一級毒品罪。其於施用前後持有第一級毒品海洛因之低度行
    為，應分別為施用之高度行為所吸收，不另論罪。被告前於
    (一)、81年間因違反肅清煙毒條例案件經桃園地院以81年度訴
    字第1208號判決判處有期徒刑3 年4 月確定；復因違反藥事
    法案件經同院判處有期徒刑6 月確定，上開兩罪經同院以83
    年度聲字第1014號裁定，定應執行刑有期徒刑3 年8 月確定
    ，於83年10月14日假釋出監，假釋期間付保護管束，嗣因撤
    銷假釋，尚餘殘刑1 年2 月25日。(二)、84年間因違反肅清煙
    毒條例案件、麻醉藥品安非他命案件經桃園地院以84年度訴
    字第1167號判決分別判處有期徒刑4 年、1 年，並定其應執
    行刑為有期徒刑4 年10月確定；同年間因犯竊盜案件經同院
    以84年度易字第5433號判決判處有期徒刑10月確定；同年間
    因犯妨害自由罪、傷害罪經同院以84年度訴字第1528號分別
    犯處6 月、3 月，並定其應執行刑為有期徒刑8 月確定；同
    年間因違反藥事法案件經同院以84年度訴字第1815號判決判
    處有期徒刑6 月確定，上開(一)(二)6 罪經同院以85年度聲字第
    865 號裁定，定應執行刑有期徒刑6 年10月確定。(三)、於85
    年間因違反肅清煙毒條例案件經桃園地院以85年度訴字第17
    79號判決判處有期徒刑2 年4 月確定，與上開殘刑1 年2 月
    25日，應執行刑有期徒刑6 年10月接續執行，於89年12月18
    日假釋出監，假釋期間付保護管束，嗣經撤銷假釋，上開(一)
    (二)(三)各罪，經同院以96年度聲減字第839 號裁定分別減刑並
    定應執行刑有期徒刑2 年9 月、3 年5 月確定，於96年7 月
    16日執行完畢，有臺灣高等法院被告前案紀錄表1 份在卷可
    查，被告於有期徒刑執行完畢後5 年之內故意再犯本案最重
    有期徒刑以上之罪，應依刑法第47條第1 項之規定加重其刑
    。爰審酌被告前有煙毒、藥事法、麻藥、贓物、竊盜、妨害
    自由、毒品等累累前科，顯示素行不佳，有前揭臺灣高等法
    院被告前案紀錄表可參，明知毒品對個人健康危害之烈，竟
    於另案施用毒品罪甫經判決確定之際再犯本案，顯示戒除毒
    癮之意志薄弱，前次刑之宣告尚未收警惕之效，應予非難，
    然施用毒品究屬戕害自身健康之犯罪，並未造成他人明顯之
    直接危害，並兼衡其生活狀況、智識程度及犯罪之動機、目
    的、手段，犯後自知事證明確而坦承犯行之態度等一切情狀
    ，各量處如主文所示之刑，並定其應執行刑，以資懲儆。
三、扣案白色粉末2 包（驗餘合計淨重0 點419 公克）經鑑驗後
    認係第一級毒品海洛因，有交通部民用航空局航空醫務中心
    毒品鑑驗書1 份在卷可查，是扣案之第一級毒品海洛因2 包
    （驗餘合計淨重0 點419 公克）為本案查獲之毒品，又被告
    自承上開毒品為其所有供己施用之物，應依毒品危害防制條
    例第18條第1 項規定諭知沒收銷燬。扣案之海洛因包裝袋2
    只外包裝部分（最高法院96年度臺上字第5551號判決參照）
    為被告所有，供其施用海洛因使用之物，業據其供承在卷，
    爰依刑法第38條第1 項第2 款之規定併予宣告沒收。
據上論斷，應依刑事訴訟法第273 條之1 第1 項、第299 條第1
項前段，毒品危害防制條例第10條第1 項、第18條第1 項、第23
條第2 項，刑法第11條前段、第47條第1 項、第38條第1 項第2
款，判決如主文。
本案經檢察官楊承翰到庭執行職務。
中    華    民    國    99    年    8     月    20    日
                  刑事第三庭  法  官  王偉光
上列正本證明與原本無異。
                              書記官  梁福建
中    華    民    國    99    年    8     月    23    日
如不服本判決，應於判決送達後10日內敘明上訴理由，向本院提
出上訴狀 (應附繕本) ，上訴於臺灣高等法院。其未敘述上訴理
由者，應於上訴期間屆滿後20日內向本院補提理由書「切勿逕送
上級法院」。
附錄本案論罪科刑法條全文：
毒品危害防制條例第10條
施用第一級毒品者，處 6 月以上 5 年以下有期徒刑。
施用第二級毒品者，處 3 年以下有期徒刑。

司法院資訊處製作；財團法人民間司法改革基金會備份。
